【裁判字號】    98,審簡,5878
【裁判日期】    981029
【裁判案由】    詐欺
【裁判全文】
臺灣高雄地方法院刑事判決            98年度審簡字第5878號
公  訴  人  臺灣高雄地方法院檢察署檢察官
被      告  乙○○
上列被告因詐欺案件，經檢察官提起公訴（98年度偵字第19966
號），因被告自白犯罪，本院認宜以簡易判決處刑（原案號：98
年度審易字第2100號），爰不經通常審理程序，裁定逕以簡易判
決處刑如下：
    主  文
乙○○幫助犯詐欺取財罪，累犯，處有期徒刑參月，如易科罰金
，以新臺幣壹仟元折算壹日。
    事 實 及 理 由
一、犯罪事實：乙○○前於民國84、85年間因詐欺、懲治盜匪條
    例及竊盜等案件，分別經臺灣板橋地方法院、本院及臺灣高
    等法院高雄分院以84年度易字第7174號、85年度訴字第744
    號及85年度上訴字第1216號判處有期徒刑4月、7年6月及1年
    4 月確定，並裁定應執行有期徒刑8 年10月確定，於89年7
    月21日假釋出監。又於上開假釋期間因另犯恐嚇案件，經本
    院以94年度易緝字第13號判處有期徒刑8 月確定，上開假釋
    並經撤銷，且經本院另以96年度聲減字第6231號裁定減刑並
    定應執行有期徒刑8 年2 月確定，其殘刑3 年4 月於97年2
    月18日縮刑期滿執行完畢。詎猶不知悔改，可預見提供金融
    帳戶、印章、提款卡、密碼等物予陌生人士使用，可能幫助
    詐欺犯罪者將被害人因受詐欺而匯入該帳戶之金錢以現金提
    領，致被害人或警方僅能查知帳戶名義人，而無從追查該詐
    欺犯罪者及金錢實際流向，仍不違其本意，基於幫助詐欺之
    犯意，於98年3 月間，在不詳地點，將其向台新國際商業銀
    行（下稱台新銀行）七賢分行申請開立之帳號000000000000
    00號帳戶之存摺、印章、提款卡、密碼，提供姓名年籍不詳
    之成年人使用。嗣該成年人或其所屬詐騙集團某成員，意圖
    為自己不法之所有，於不詳時間、地點，利用電腦設備連結
    網際網路，在雅虎奇摩拍賣網站刊登拍賣手錶之訊息，適有
    甲○○於98年3 月13日因瀏覽該拍賣網站之訊息，有意購買
    該手錶，遂以電話與該騙集團成員聯繫，該騙集團成員即佯
    裝係賣家，指示甲○○將貨款匯至乙○○上開帳戶，致甲○
    ○陷於錯誤，於98年3 月15日21時24分許，利用自動櫃員機
    轉帳新臺幣5000元至乙○○上開帳戶內。嗣經甲○○發覺有
    異，始報警循線查悉上情。
二、證據名稱：被告乙○○於本院審理時之自白，被害人甲○○
    於警詢中之指述，並有臺北縣政府警察局蘆洲分局蘆洲派出
    所受理各類案件紀錄表1份、台新銀行自動櫃員機交易明細
    表1紙、開戶基本資料暨資金往來明細1份等資料在卷可佐。
三、按刑法上之幫助犯，係對於犯罪與正犯有共同之認識，而以
    幫助之意思，對於正犯資以助力，而未參與實施犯罪之行為
    者而言（最高法院75年度台上字第1509號、84年度台上字第
    5998號、88年度台上字第1270號判決意旨參照）。是以，如
    未參與實施犯罪構成要件之行為，且係出於幫助之意思提供
    助力，即屬幫助犯，而非共同正犯。查本件被告提供其帳戶
    予他人使用，使他人得基於詐欺取財之犯意，向被害人施用
    詐術，致使被害人陷於錯誤而交付款項，以遂行詐欺取財之
    犯行，然被告單純提供其帳戶予他人使用之行為，並不等同
    於向被害人施以詐術行為，此外，復無其他證據證明被告有
    參與詐欺取財犯行之構成要件行為，故被告提供其帳戶予他
    人使用之行為，係對於他人遂行詐欺取財之犯行資以助力。
    是核被告乙○○所為，係犯刑法第30條第1項前段、第339條
    第1項詐欺取財罪之幫助犯。被告係幫助犯，已如前述，爰
    依刑法第30條第2項規定，按正犯之刑減輕之。又被告前因
    詐欺、懲治盜匪條例、竊盜及恐嚇等案件，分別經法院判處
    有期徒刑4月、7年6月、1年4月及8月確定在案，嗣經裁定減
    刑並定應執行刑為有期徒刑8 年2 月確定，於97年2 月18日
    執行完畢等情，有臺灣高等法院被告前案紀錄表在卷可稽，
    其受有期徒刑執行完畢，5 年內故意再犯本件最重本刑為有
    期徒刑以上之罪，為累犯，應依刑法第47條第1 項規定加重
    其刑，並依法先加後減之。審酌被告隨意將己身之帳戶交付
    予他人使用，幫助詐欺集團成員行騙財物，造成被害人之損
    失，並使國家追訴犯罪困難，危害社會交易秩序甚鉅，行為
    實有可議之處，惟念其於本院審理時坦承犯行，犯後態度尚
    可，及其犯罪動機、目的、手段、所生損害等一切具體情狀
    ，爰量處如主文所示之刑，並考量被告之家庭經濟狀況及智
    識程度等情，併諭知其易科罰金之折算標準，以資懲儆。
四、據上論結，應依刑事訴訟法第449 條第2 項、第3 項、第45
    4 條第2 項，刑法第339 條第1 項、第30條第1 項前段、第
    2 項、第47條第1 項、第41條第1 項前段，刑法施行法第1
    條之1 ，逕以簡易判決處如主文所示之刑。
五、如不服本判決，得自收受送達之日起10日內，向本院提起上
    訴。
中    華    民    國    98    年    10    月    29    日
                  高雄簡易庭    法  官  孫啟強
以上正本證明與原本無異。
如不服本判決，應於判決送達之日起10日內向本院提出上訴書狀
。
中    華    民    國    98    年    10    月    29    日
                                書記官  黃麗玉
附錄本判決論罪之法條：
刑法第339 條第1 項
意圖為自己或第三人不法之所有，以詐術使人將本人或第三人之
物交付者，處5 年以下有期徒刑、拘役或科或併科1000元以下罰
金。


司法院資訊處製作；財團法人民間司法改革基金會備份。
